臺灣臺南地方法院民事裁定
109年度事聲字第73號
異  議  人  蔡莉琳  


異  議  人  黃文彬  

異  議  人  黃啟瑞  

異  議  人  李建國  

異  議  人  楊閎家  

異  議  人  曾明正  

相  對  人  周芷圻  

上列當事人間聲請核發支付命令事件，異議人對民國109年9月24
日本院司法事務官所為109年度司促字第23399號支付命令聲明異
議，本院裁定如下：
    主  文
原裁定廢棄。
    理  由
一、按當事人對於司法事務官處理事件所為之終局處分，得於處
    分送達後十日之不變期間內，以書狀向司法事務官提出異議
    。但支付命令經異議者，除有第五百十八條所定或其他不合
    法之情形，由司法事務官駁回外，仍適用第五百十九條規定
    。司法事務官認前項異議有理由時，應另為適當之處分；認
    異議為無理由者，應送請法院裁定之。法院認第一項之異議
    為有理由時，應為適當之裁定；認異議為無理由者，應以裁
    定駁回之。前項裁定，應敘明理由，並送達於當事人。民事
    訴訟法第240條之4定有明文。經查，本院司法事務官於民國
    109年9月24日所為之裁定，於109年9月29日送達異議人，有
    送達證書附卷可稽。異議人就上開處分聲明不服，於法定10
    日不變期間內之109年10月7日具狀提出異議，有異議人所提
    異議狀上本院收狀戳印在卷可參，司法事務官認其異議無理
    由而送請本院裁定，揆諸前開說明，本院自應就司法事務官
    所為之裁定，審究異議人之異議有無理由，合先敘明。
二、本件聲請意旨略以：異議人之請求權基礎為民法第709條之9
    ，並補正合會名單一紙，爰依法聲明異議等語。
三、按債權人之請求，以給付金錢或其他代替物或有價證券之一
    定數量為標的者，得聲請法院依督促程序發支付命令；債權
    人之請求，應釋明之，民事訴訟法第508條第1項、第511條
    第2項分別定有明文。又稱釋明者，僅係法院就某項事實之
    存否，得到大致為正當之心證，即為已足，此與證明須就當
    事人所提證據資料，足使法院產生堅強心證，可確信其主張
    為真實者，尚有不同（最高法院98年度台抗字第807號裁定
    要旨參照）。次按當事人不得提出新攻擊或防禦方法，但對
    於在第一審已提出之攻擊或防禦方法為補充者、如不許其提
    出顯失公平者，不在此限，此為民事訴訟法第447條第1項但
    書第3款、第6款所明文；又抗告程序，依民事訴訟法第495
    條之1第1項準用第447條第1項但書第1款至第6款規定，非不
    得提出新事實及證據（最高法院98年度台抗字第201號裁定
    意旨參照），本件針對司法事務官之處分提出異議之程序，
    雖非民事訴訟法第四編抗告程序之範圍，仍應為相同之解釋
    。是當事人於異議程序，自應認其於符合民事訴訟法第447
    條第1項但書各款之規定時，得提出新證據。
四、本件異議人原以其等與相對人為互助會會員，相對人業已得
    標領取合會金新台幣（下同）627,000元，並簽立借據，經
    向相對人請求還款遭拒為由，向本院聲請核發支付命令，請
    求相對人給付627,000元。經原裁定以異議人於聲請時僅提
    出合會金收據及存證信函為證，並未提出互助會之會員名冊
    及相關會規、得標之標單等相關資料，是無法認定異議人等
    人是否為同一互助會之會員及請求相對人給付627,000元及
    利息之請求權依據為何，顯未盡釋明義務，而駁回異議人之
    聲請，固非無見。惟查，依異議人蔡莉琳聲請發支付命令時
    所提出109年6月29日仁德車路墘郵局第186號存證信函所載
    ：「本互助會會頭柯虹米已死亡，互助會也已止會運作，我
    以本會會員以民法第709條之9實施追討」等語，堪認異議人
    蔡莉琳對於其請求，已為相當之釋明。再者，異議人提出本
    件異議時，即已補正係依民法第709條之9之規定，請求相對
    人給付，並提出合會會單為證，業已釋明異議人與相對人均
    為會首柯虹米之合會成員，相對人於109年1月12日得標後，
    已收取合會金627,000元，並簽收同額收據，相對人應自109
    年2月12日起，按月繳交2萬元會款予於未得標之會員，惟竟
    遲付兩期，異議人自得請求相對人給付全部會款。異議人雖
    於聲明異議時始提出合會會單，依首揭說明，係屬就原審已
    提出之攻擊或防禦方法為補充，應許異議人提出之。從而，
    原裁定以異議人未能盡釋明義務為由，逕予裁定駁回，尚有
    未洽；異議人對支付命令之聲請已為相當之釋明，原審未及
    審酌異議人於異議時提出之相關新事證而予駁回，自非妥適
    ，爰廢棄原裁定，並發回本院司法事務官另為妥適之處理。
五、據上論結，本件異議為有理由，依民事訴訟法第240條之4第
    3項前段，裁定如主文。
中　　華　　民　　國　　110 　年　　5 　　月　　3 　　日
                  臺灣臺南地方法院民事第一庭
　　　　　　　　　          法  官　張麗娟
以上正本證明與原本無異
如不服本裁定應於送達後10日內向本院提出抗告狀，並應繳納抗
告費新台幣1,000元整。
中　　華　　民　　國　　110 　年　　5 　　月　　3 　　日
                            書記官　高培馨